台灣台北地方法院民事判決　　　　　　　95年度再易字第65號
再審原告　　乙○○
再審被告　　力興資產管理股份有限公司
法定代理人　甲○○
上列當事人間請求損害賠償事件，再審原告對於本院民國95年11
月10日95年度簡上字第431 號確定判決提起再審之訴，本院判決
如下：
    主  文
再審之訴駁回。
再審訴訟費用由再審原告負擔。
    事實及理由
一、本件再審原告主張略以：原審法院認再審原告敗訴，惟原審
    法院適用法規顯有錯誤，且就足以影響判決之重要證物漏未
    審酌，茲分述如下：
(一)按名譽為個人在社會上享有一般人對其品德、聲望或信譽等
    所加之評價，屬於個人在社會上所受之價值判斷。準此，查
    封不動產之強制執行行為，既具有公示性，客觀上即足使被
    查封人被指為債信不良，其原所建立之聲望必有減損，信譽
    勢必因此低落，故若係因故意或過失而誤封他人之不動產，
    致其信譽受損，自應負損害賠償責任（最高法院90年度台上
    字第1814號判決參照）。再審被告因故意或過失，以不合法
    之查封行為侵害再審原告之信譽，依民法第184 條第1 項及
    第195 條之規定，再審原告自得請求信用及名譽之損害賠償
    。
(二)再審被告於聲請強制執行時，既已知悉再審原告之被繼承人
    施錫慶死亡，而以其繼承人即再審原告為強制執行之相對人
    ，且自認曾檢附繼承系統表及除戶謄本之事實，足徵其對於
    施錫慶之死亡時間為89年3 月1 日應知之甚詳。惟參酌再審
    被告憑以聲請強制執行之債權憑證，係台灣士林地方法院（
    下稱士林地院）於92年8 月13日核發，其上所記載之原執行
    名義為台灣士林地方法院91年度促字第26426 號支付命令正
    本及確定證明書，依上揭文書之記載，自形式上已足以推認
    上揭支付命令係在施錫慶死亡之後始行核發，並不生確定力
    。再審被告為一專業之資產管理公司，債權催收應屬其經常
    性之業務之一，是其所使用之人員，對於所辦理之催收程序
    合法與否，當應較一般人有更高之注意義務，竟疏於注意，
    而持無確定力之支付命令所換發之債權憑證，對再審原告之
    財產聲請強制執行，核其所為應有過失，顯有未盡善良管理
    人之注意義務。再審原告爰依民法第184 條第1 項及第195
    條之規定，請求再審被告就其因上揭查封行為所導致之名譽
    、信用損害負賠償責任。惟原確定判決曲解民法第184 條第
    1 項所規定「不法」及「過失」之法律內容，竟判決再審原
    告敗訴，故原確定判決顯有民事訴訟法第496 條第1 項第1
    款適用法規顯有錯誤者之違法情事。
(三)另再審原告於收受台灣士林地方法院查封通知後，即與民事
    執行處申請調閱相關文件，承辦人員則於94年11月28日查封
    當日交付卷證影本，再審原告依法取得系爭債權憑證，始得
    以檢視其內容，就其不法部份以執行名義顯有瑕疵聲明異議
    。再審被告於答辯狀及庭訊均坦承：「伊於同年11月28日上
    午導引台灣士林地方法院前往執行查封，經再審原告提出異
    議後，伊始知系爭支付命令之確定證明書有誤…」依此得知
    ，再審被告明知執行名義有誤，竟未採任何必要措施撤回強
    制執行之聲請，而任由查封行為持續至95年1 月6 日，則長
    達1 個半月期間之不法查封行為，係屬再審被告故意不法侵
    害再審原告權利。原確定判決對此全然無所審酌，顯有民事
    訴訟法第497 條就足影響於判決之重要證物漏未斟酌之違法
    情事。
(四)綜上所述，再審被告怠於善良管理人之注意義務，持無確定
    力之支付命令所換發之債權憑證，對再審原告房屋聲請強制
    執行，核其所為應有過失。又再審被告於執行查封期日，經
    再審原告現場提出異議後，明知執行名義有誤，竟未採任何
    必要措施撤回強制執行之聲請，而任由其不法查封行為持續
    長達1 個半月期間，再審被告係故意不法侵害再審原告權利
    ，再審原告因此遭受信用及名譽損害，原確定判決未見及此
    ，遽為不利再審原告之判決，爰依民事訴訟法第496 條第1
    項第1 款、第497 條等規定，提起本件再審之訴。
    並聲明：
  1.原判決廢棄。
  2.上開廢棄部份，再審被告應給付再審原告新台幣（下同）20
    萬元，及自起訴狀送達翌日起至清償日止，按週年利率5 ％
    計算之利息。
二、本件再審原告提起本件再審之訴，無非係以：(一)原確定判決
    有適用法規顯有錯誤之再審事由，及(二)原確定判決有足以影
    響於判決之重要證物漏未審酌之再審事由等情為據。茲就此
    分述如下：
(一)關於原確定判決是否有「適用法規顯有錯誤」再審事由之爭
    點：
  1.按民事訴訟法第496 條第1 項第1 款所謂適用法規顯有錯誤
    ，係指確定判決所適用之法規顯然不合於法律規定，或與現
    尚有效之判例、解釋顯然違反者而言，不包括認定事實錯誤
    、取捨證據失當、判決不備理由及在學說上諸說併存致發生
    法律上見解歧異等情形在內（最高法院90年度台再字第27號
    判決意旨參照）。
  2.經查，本件再審被告所持以執行之依據係台灣士林地方法院
    士院儀92執祥3919字第32570 號債權憑證一節，有民事聲請
    強制執行狀及債權憑證影本各1 份附於本院台北簡易庭95年
    度北簡字13653 號卷內可稽（見該卷第6 頁、第30頁）。而
    依前揭債權憑證所載，該債權憑證係因再審被告所受讓之債
    權前經債權人中興商業銀行股份有限公司以士林地方法院92
    年度執字第3919號執行事件聲請執行而全未受償後始核發，
    再審原告與其被繼承人施錫慶同居一處，於施錫慶死亡後，
    再審原告或其家屬接獲支付命令及92年之執行通知，卻均未
    表示異議，是再審被告於93年間受讓該債權憑證所載之債權
    後，認該債權確已成立並據以執行，即難認有何過失。從而
    原確定判決於理由五之(二)部分（見本院卷第7 頁背面）認定
    ：系爭支付命令即系爭執行名義是否成立，應由執行法院予
    以審查，再審被告執形式上合法有效債權憑證強制執行，已
    足以信其對再審原告確有債權存在之正當理由，是其對再審
    原告之房屋為查封行為，核屬權利正當之行使，難認其有何
    故意或過失之不法侵權行為等語，並無不當。況且，關於原
    確定判決認定「已足以信其（即再審被告）對上訴人（即再
    審原告）確有債權存在之正當理由」而認再審被告無過失之
    部分，核屬原審判決認定事實之範疇，並無適用法規錯誤之
    問題，至關於「再審被告執形式上合法有效債權憑證強制執
    行」之情節，亦顯無不法之情事，是再審原告主張原確定判
    決曲解民法第184 條第1 項所規定「不法」及「過失」之法
    律內容，顯有民事訴訟法第496 條第1 項第1 款適用法規顯
    有錯誤者之違法情事等語，即非有理。
(二)關於原確定判決是否有「足以影響於判決之重要證物，漏未
    審酌」之再審事由之爭點：
  1.按對於簡易訴訟程序之第二審確定終局裁判，如就足影響於
    裁判之重要證物，漏未斟酌者，亦得提起再審之訴，民事訴
    訟法第436 之7 定有明文。又依同法第466 條不得上訴於第
    三審法院之事件，除同法第496 條規定外，其經第二審確定
    之判決，如就足影響於判決之重要證物，漏未斟酌者，亦得
    提起再審之訴，同法第497 條亦有明文；惟所謂「重要證物
    漏未斟酌」，係指當事人在前訴訟程序已經提出，第二審確
    定判決漏未於判決理由中斟酌者而言；申言之，該項證物如
    經斟酌，原判決將不致為如此之論斷，若縱經斟酌亦不足影
    響原判決之內容，或原判決曾於理由中說明其為不必要之證
    據者，均與本條規定之要件不符。
  2.本件再審原告於原二審訴訟程序中固已陳稱：「…我在94年
    11 月28 日到95年1 月多被查封2 個月，被上訴人（指再審
    被告）既然知道有瑕疵，為何當場不撤封。」等語，再審被
    告則於原二審訴訟程序抗辯稱：「因為我們現場沒有辦法判
    斷…所以我們等候法院之裁判。」等語（見原二審卷95年10
    月27日之言詞辯論筆錄）。然原確定判決於理由第四段部分
    （見本院卷第7 頁），業已表明參酌再審原告於第一審訴訟
    程序中提出之強制執行聲請狀、台灣士林地方法院民事執行
    處囑託查封登記書、執行通知、台灣士林地方法院94年度執
    字第21814 號裁定、債權讓與聲明書、民眾日報公告、施錫
    慶戶籍謄本、繼承系統表、台灣士林地方法院家事法庭查詢
    拋棄繼承函及台灣士林地方法院債權憑證等文件影本，復依
    職權調閱台灣士林地方法院91年度促字第26426 號、92年度
    執字第14417 號及94年度執字第21814 號等卷宗，始認定：
    再審被告於94年10月17日向士林地院對再審原告聲請制執行
    ，士林地院於94年10月24日發函囑託查封登記再審原告之財
    產，嗣再於94年11月28日至現場查封，再審原告於查封當場
    異議後，士林地院則於95年1 月6 日裁定駁回再審被告之強
    制執行聲請等事實，足認原確定判決並無漏未審酌再審原告
    前揭所指「再審被告未於查封當時立即撤回強制執行聲請」
    之情事。
  3.況原確定判決綜合上開資料觀察後，仍為：系爭支付命令是
    否已生確定效力，即執行名義是否成立，應由執行法院審查
    ，再審被告執形式上合法有效債權憑證強制執行，並無故意
    或過失（見本院第7 頁背面，原確定判決於理由第五段第(二)
    點所載）之認定。復參以再審原告縱有非財產上之損害，惟
    因該損害於查封當時即已發生，且該損害因再審被告並無過
    失而不可歸責於再審被告如前所述，再審原告復未舉證證明
    其於94年11月28日於查封現場異議後因再審被告未立即撤回
    強制執行之聲請而受有何種進一步之損害，從而縱經斟酌再
    審原告前揭所指「再審被告未立即撤回強制執行之聲請」之
    事實，亦不影響原判決之內容，此參之原確定判決理由第七
    段載明：「又本件事證已臻明確，兩造其餘攻擊防禦方法，
    及未經援用之證據，經本院斟酌後，認均不足以影響本判決
    之結果，自無逐一詳予論駁之必要，併此敘明。」等語益明
    。從而再審原告主張原確定判決有足以影響於判決之重要證
    物漏未審酌之再審事由等語，亦不足取。
三、按再審之訴顯無再審理由者，法院得不經言詞辯論，逕以判
    決駁回。所謂顯無再審理由，係指針對再審原告所主張之再
    審原因，無須另經調查辯論，即可判定其不足以動搖原確定
    判決所為判斷結果而言。綜前所述，原確定判決既無適用法
    規顯有錯誤之情形，亦無就足以影響於判決之重要證物漏未
    斟酌之再審事由，則再審原告提起本件再審之訴，顯無理由
    ，應予駁回。
四、依民事訴訟法第502 條第2 項、第95條、第78條，判決如主
    文。
中　　華　　民　　國　　96　　年　　12　　月　　12　　日
                  民事第二庭審判長法  官　黃蓓蓓
                                  法  官　鍾素鳳
                                  法  官　林欣蓉
以上正本係照原本作成
本判決不得上訴
中　　華　　民　　國　　96　　年　　12　　月　　12　　日
                    　　　　 　　 書記官　林蓮女
